【裁判字號】    89,易,2115
【裁判日期】    890927
【裁判案由】    竊盜
【裁判全文】
臺灣高雄地方法院刑事判決                        八十九年度易字第二一一五號
    公  訴  人  臺灣高雄地方法院檢察署檢察官
    被      告  乙○○
右列被告因竊盜案件，經檢察官提起公訴（八十九年度偵字第九一五九號），本院判
決如左：
    主  文
乙○○無罪。
    理  由
一、公訴意旨略以：被告乙○○意圖為自己不法之所有，於民國八十九年四月二十三
    日下午一時許（起訴書誤載為下午三時三十分許），侵入被害人甲○○已進行搬
    遷但尚未完全騰空之高雄市左營區海光二村四三六號住處，持其向丈母娘借得之
    客觀上足為兇器之螺絲起子一支，竊取仍設置於該處牆上之價值約新台幣（下同
    ）五千元之無溶絲開關二個及電線三條。得手後，將無溶絲開關置於其妻所有之
    ＳＫＷ六一五號機車（停放於甲○○住處屋前）之菜籃內，電線則置於前開屋內
    尚未取走，因認被告涉有刑法第三百二十一條第一項第三款之攜帶兇器竊盜罪嫌
    。
二、按犯罪事實應依證據認定之，無證據不得推定其犯罪事實；不能證明被告犯罪者
    ，應諭知無罪之判決，刑事訴訟法第一百五十四條、第三百零一條第一項分別定
    有明文。次按，意圖為自己或第三人不法之所有，而竊取他人之動產者，為竊盜
    罪。亦即刑法上竊盜罪之成立，行為人除客觀上需有竊取他人動產之行為以外，
    還必須其主觀上有竊盜之故意，即尚須具有認識行為客體係他人持有之動產，而
    有將該動產移轉入自己或他人持有之意思。若行為人將他人之動產誤信為無主物
    而取得之，即阻卻故意之成立而不成立竊盜罪。
三、公訴人認被告乙○○涉有竊盜罪嫌，無非係以前揭事實業據被告自白不諱、及被
    害人甲○○之指訴與贓物認領保管收據一紙為據。惟訊據被告乙○○於警訊及偵
    審中，固迭次供承其有於右揭時地未經被害人同意而拿取被害人所有之無溶絲開
    關及電線等情，然均堅決否認有竊盜之意思，辯稱：案發地點海光二村因改建問
    題，該村之住戶多已搬遷，當日因我看被害人之屋內物品已大致騰空，前後門及
    窗戶均已拔除，水錶、電錶亦經拆除，而牆上之無溶絲開關四周插頭均已陳舊，
    我想屋主應該已經不要了，認為丟掉可惜，就將其拔下以供日後可以再利用，我
    並無偷竊之意思等語。是以公訴人以前揭事實業據被告自白不諱，已有未洽。且
    查：
（一）被害人亦不否認因海光二村全村居民遷村，其已全家搬離該屋，該處亦因其申
      請而已停水、停電，屋內之東西均搬至新住處，留在原址屋內的東西是可要、
      可不要的。該房屋門原有上鎖，但在此次遭被告竊盜之前就已被人撬開門鎖等
      情（參照其警訊筆錄及於本院八十九年六月八日之訊問筆錄），參以被告所提
      出之房屋現場照片六紙以觀，被害人位於高雄市左營區海光二村四三六號之房
      屋，屋前、屋後之門窗及屋內之水、電錶均已遭拆除，而屋內地上則散布有磚
      石、土塊，牆上油漆、磁磚亦均有剝落現象。由此情形以觀，被告辯稱其誤認
      被害人以廢棄該屋之意思而離去該屋等情，尚非無據。
（二）又查，系爭無溶絲開關乃屬電源開關之一種，衡諸常情，因一般情形下房屋必
      定配置有電源開關（無溶絲開關），所以通常一般人在搬遷時極少會將電源開
      關拆下帶走，故被告辯稱其以為無溶絲開關及電線是被害人不要的等語，亦非
      無據。又依卷附照片以觀（參照警卷），系爭無溶絲開關及電線均非屬全新，
      故其是否具有如被害人於警訊中所述之五千元經濟價值，亦屬可議。復參以「
      被告於拆取系爭物品後，乃將無溶絲開關置於被害人屋前之機車菜籃內（未以
      任何物品遮蓋），電線則置於前開屋內地上，因此始遭被害人查獲」等情，此
      顯與一般竊賊於行竊得手後應將贓物藏放於不易為人發現之處的常情不相符合
      ，由此益足證被告主觀實無竊取他人之物之意思。
綜前所述，被告客觀上雖有拿取他人物品之行為，然其主觀上並無竊盜之故意，而係
將他人之動產誤信為無主物而取得之，故尚不構成竊盜罪，此外，復查無其他積極證
據足資認定被告有何竊盜犯行，自應諭知被告乙○○無罪之判決。
據上論斷，應依刑事訴訟法第三百零一條第一項前段，判決如主文。
本案經檢察官秦德進到庭執行職務。
中      華      民      國    八十九    年    九      月    二十七      日
                                臺灣高雄地方法院刑事第六庭
                                    審判長法      官  莊  崑  山
                                          法      官  沈  建  興
                                          法      官  周  玉  群
右為正本，係照原本作成，証明與原本無異。
如不服本判決，應於送達十日內，向本院提出上訴狀。
                                          書  記  官  王  宏  琪
中      華      民      國    八十九    年    九      月    二十九      日
附錄本件論罪科刑法條：
刑法第三百零九條第一項：
公然侮辱人者，處拘役或三百元以下罰金。


司法院資訊處製作；財團法人民間司法改革基金會備份。
